【裁判字號】    97,抗,269
【裁判日期】    971013
【裁判案由】    返還擔保金
【裁判全文】
臺灣高等法院高雄分院民事裁定           97年度抗字第269號
抗  告  人  港富實業有限公司
法定代理人  甲○○
相  對  人  和瀧營造有限公司
法定代理人  乙○○
相  對  人  陸暘營造有限公司
之
法定代理人  丙○○
上列當事人間返還擔保金事件，對於民國97年8 月25日臺灣高雄
地方法院97年度審聲字第428 號所為裁定提起抗告，本院裁定如
下：
    主  文
原裁定廢棄。
相對人在台灣高雄地方法院以93年度存字第1085號提存事件所提
存之擔保金新台幣（下同）柒萬元、及交通銀行台南分行無記名
可轉讓定期存單面額壹佰萬元壹張、伍拾萬元壹張、壹拾萬元壹
張，總計壹佰陸拾柒萬元，准予發還。
聲請及抗告訴訟費用由相對人負擔。
    理  由
一、抗告意旨略以：相對人前對民國97年5 月30日原審97年度審
    聲字第428 號所為准許返還擔保金新台幣（下同）167 萬元
    之裁定（下稱前裁定）提起抗告，其抗告意旨略以其於97年
    5 月16日已對抗告人提起損害賠償訴訟（原審法院97年度審
    訴字第1382號），抗告人仍以其未行使權利而聲請原審裁定
    准予返還擔保金，自有違誤云云。經原審認抗告有理由，將
    前裁定撤銷，駁回抗告人之聲請（下稱原裁定）。惟查相對
    人於抗告理由中所述已對抗告人提起損害賠償之訴，係相對
    人就兩造間請求給付買賣價金之本案訴訟中，抗告人原先聲
    請對相對人供擔保予以假執行部分（即本院92年度上字第28
    8 號判決命相對人應再給付73萬185 元本息），因嗣後經最
    高法院判決廢棄（95年度台上字第136 號），該部分因抗告
    人已受償完畢，相對人據此請求抗告人返還及賠償。然本件
    抗告人聲請返還之擔保金167 萬元，係抗告人為聲請假扣押
    執行所提供之擔保金，而該假扣押執行事件抗告人已於94年
    6 月17日請求撤回執行，兩造間請求給付買賣價金事件，亦
    經最高法院裁定上訴駁回確定（96年度台上字第2878號裁定
    ）。抗告人亦依法催告相對人就上開167 萬元之擔保金行使
    權利，但相對人迄未就該擔保金行使權利，足見前裁定准許
    返還擔保金，自無不合，爰求予廢棄原裁定，駁回相對人之
    抗告等語。
二、按訴訟終結後，供擔保人證明已定20日以上之期間，催告受
    擔保利益人行使權利而未行使者，法院應依供擔保人之聲請
    ，以裁定命返還其提存物，民事訴訟法第104 條第1 項第3
    款前段定有明文。且依同法第106 條規定，上開有關供訴訟
    費用擔保之規定，於因假扣押執行供擔保之情形，準用之。
三、經查抗告人前依原審法院91年度全字第568 號假扣押裁定，
    提供167 萬元為擔保，聲請對相對人在第三人萬通銀行高雄
    分行等處之存款債權為假扣押（91年度執全字第340 號）。
    嗣因聲請變換提存物，抗告人依原審法院93年度聲字第352
    號裁定，供擔保7 萬元、交通銀行台南分行無記名可轉讓定
    期存單面額100 萬元1 張、50萬元1 張、10萬張，總計167
    萬元（原審法院93年度存字第1085號提存書）。且上開假扣
    押執行程序並經原審法院93年度執字第49536 號強制執行事
    件調卷執行（假執行），支付轉給分配完畢，抗告人聲請撤
    回，無從辦理，有原審法院94年6 月30日94雄院貴民敬91執
    全字第340 號函附卷可按（原審卷11頁）。且兩造間請求給
    付買賣價金事件，業經最高法院96年度台上字第2878號裁定
    駁回上訴而確定，亦有最高法院民事裁定可稽（原審卷12至
    13頁）。則抗告人假扣押之本案訴訟已終結，抗告人假扣押
    所保全之債權於執行程序亦已受分配完畢，符合民事訴訟法
    第104 條第1 項第3 項所定之「訴訟終結」。而抗告人於假
    扣押程序終結後，以存證信函催告抗告人於20日內行使權利
    ，抗告人於97年4 月10日收受後，雖於97年5 月16日對抗告
    人提起損害賠償訴訟，惟該請求損害賠償訴訟係因兩造間假
    扣押之本案訴訟中，抗告人依本院92年度上字第288 號判決
    命相對人應再給付73萬1875元本息，為相對人供擔保後予以
    假執行，因該部分給付判決嗣經最高法院95年度台上字第13
    6 號判決廢棄，而抗告人已受償完畢，相對人乃據此請求抗
    告人返還及賠償73萬1875元本息，此與其因本件假扣押所受
    損害之賠償請求權無關，有相對人民事起訴狀影本在卷可稽
    （原審卷37至38頁），並非相對人已就上開167 萬元擔保金
    行使權利。原審誤認為相對人已對抗告人行使權利，而依民
    事訴訟法第490 條第1 項規定，撤銷前裁定，並駁回抗告人
    之聲請，自有未合。抗告理由指摘原裁定不當，為有理由，
    自應由本院予以廢棄，並將相對人在原審之抗告駁回。末按
    返還擔保金事件，對於受擔保利益人之全體必須合一確定，
    原審前裁定准許返還擔保金之相對人除和瀧營造有限公司外
    ，尚有陸暘營造有限公司，而在原審雖僅和瀧營造有限公司
    對前裁定提起抗告，惟其效力及於陸暘營造有限公司，原裁
    定未將之併列為相對人，亦有未合，併此敘明。
四、據上論結，本件抗告為有理由，依民事訴訟法第492 條、第
    95條，裁定如主文。
中    華    民    國    97    年    10    月    13    日
                            民事第六庭
                                審判長法官  許明進
                                法      官  李炫德
                                法      官  徐文祥
以上正本證明與原本無異。
如不服本裁定應於送達後10日內向本院提出再抗告狀（並按他造
當事人之人數附繕本），並繳納再抗告費新臺幣1,000 元。
再為抗告應以適用法規顯有錯誤為理由，並經本院之許可，該許
可以原裁定所涉及之法律見解具有原則上之重要性者為限，並委
任律師為代理人。
中    華    民    國    97    年    10    月    13    日
                                書  記  官  呂素珍
附註：
抗告人之配偶、三親等內之血親、二親等內之姻親，或抗告人為
法人、中央或地方機關時，其所屬專任人員具有律師資格並經法
院認適當者，亦得為第三審代理人。
抗告人或其法定代理人具有律師資格者及前項情形，應於提起抗
告或委任時釋明之。


司法院資訊處製作；財團法人民間司法改革基金會備份。
